臺灣彰化地方法院民事判決　九十二年度重訴字第二一七號
　　原　　　告　　丙○○
　　　　　　　　　丁○○○
　　共　　　同
　　訴訟代理人　　鐘登科律師
　　被　　　告　　乙○○
　　法定代理人　　甲○○
　　訴訟代理人　　陳忠儀律師
　　複　代理人　　陳孟萱律師
右當事人間請求損害賠償事件，原告提起刑事附帶民事訴訟（九十二年度交重附民字
第一０號），經本院刑事庭移送審理，本院於民國九十三年六月十一日言詞辯論終結
，判決如左：
      主      文
被告乙○○應給付原告丙○○新台幣參拾伍萬捌仟參佰壹拾肆元及自民國九十二年五
月二十八日起至清償日止，按週年利率百分之五計算之利息。
被告乙○○應給付原告丁○○○新台幣肆萬參仟伍佰伍拾元及自民國九十二年五月二
十八日起至清償日止，按週年利率百分之五計算之利息。
原告其餘之訴駁回。
訴訟費用由原告丙○○負擔百分之八十四，原告丁○○○負擔百分之一十一，餘由被
告乙○○負擔。
    事實及理由
一、原告主張：被告乙○○於民國九十一年八月二日下午十七時五十分許，駕駛車牌
    號碼ＱＪ─二三四九號廂型自用小客車，沿彰化縣和美鎮○○路二五五巷由東往
    西方向行駛，行經彰化縣和美鎮○○路二五五巷與南陵路二○一巷無號誌之交岔
    路口時，未注意車前狀況及未於無標誌之交岔路口應減速慢行，貿然通過上開路
    口，適有原告丙○○騎乘車牌號碼ＯＷＰ─六○二號重機車附載原告丁○○○，
    沿南陵路二○一巷由北往南方向行駛，行經該交岔路口時，被告阮周榮煞避不及
    狀碰撞原告之機車倒地，致原告丙○○受有左脛骨、跟骨骨折及足底皮膚缺損之
    傷害，原告丁○○○則受有右下肢皮膚缺損、左側橈骨骨折之傷害，被告乙○○
    係因執行被告明潘企業股份有限公司（下稱明潘公司）之職務而發生本件車禍，
    依民法第一百八十四條前段、第一百八十八條第一項，被告自應對原告之損害負
    連帶賠償責任，而原告二人均為國小畢業，目前無工作收入，無不動產亦無固定
    存款，原告丙○○受有醫藥費新台幣（下同）七萬一千一百元、增加生活上支出
    一萬八千七百零二元、薪資損害五百八十八萬七千四百四十元、精神慰撫金二百
    萬元之損害，原告丁○○○則受有醫藥費四萬六千六百一十五元、精神慰撫金一
    百萬元之損害，爰聲明請求被告應連帶給付原告丙○○七百九十七萬七千二百四
    十二元、原告丁○○○一百零四萬六千六百一十五元，及均自起訴狀繕本送達之
    翌日起按週年利率百分之五計算之利息等語。
二、被告明潘公司則抗辯稱：被告乙○○雖駕駛被告明潘公司之車輛，然是在下班時
    間開車去理髮而肇事，並非執行職務上之行為，核與民法第一百八十八條之要件
    不符，原告主張支出之醫藥費部分如有單據則不爭執，惟被告乙○○已支付部分
    款項，且保險已有部分給付，而增加生活上必要之支出部分就載有品名部分不爭
    執，其餘中藥則有爭執，薪資損害並未提出確切證明，且未扣除中間利息，原告
    復建情形如何亦涉及勞動能力喪失情形，原告請求之慰撫金過高，且本件車禍被
    告與有過失，應減輕或免除被告之賠償金額等語；被告乙○○則以：原告本身也
    有過失，伊已幫原告丙○○、丁○○○分別繳納繳納六萬五千七百九十元、四萬
    零七百六十五元之醫療費用，原告之殘障等級可參照保險公司認定標準，伊現因
    家計沉重，無力負擔原告全部請求，就原告增加生活上必要之支出部分願意負擔
    ，伊在明潘公司擔任組長，平均月收入約三萬餘元，學歷為國中畢業，名下有一
    棟房屋及一筆土地仍須繳納貸款等語。
三、原告主張被告乙○○於前揭時地，因駕車碰撞及原告之機車倒地，致原告丙○○
    受有左脛骨、跟骨骨折及足底皮膚缺損之傷害，原告丁○○○則受有右下肢皮膚
    缺損、左側橈骨骨折之傷害之事實，為被告所不爭執，且被告乙○○過失傷害案
    件，經偵審結果，亦判處被告乙○○罪刑確定，有台灣彰化地方法院檢察署九十
    二年度他字第三六八號、九十二年度偵字第三一六三號、本院九十二年度交易字
    七十號、台灣高等法院台中分院九十二年度交上易字一八一二號等卷宗可稽。被
    告乙○○之過失與原告所受之傷害間有相當因果關係，被告乙○○自應負侵權行
    為損害賠償之責。
四、又原告主張被告乙○○係因執行被告明潘公司之職務而發生本件車禍，依民法第
    一百八十八條第一項，被告明潘公司亦應對原告之損害負連帶賠償責任等語，被
    告明潘公司則以被告乙○○雖駕駛被告明潘公司之車輛，然是在下班時間開車去
    理髮而肇事，並非執行職務上之行為等語置辯。按民法第一百八十八條第一項所
    謂受僱人因執行職務不法侵害他人之權利，係指受僱人因執行其所受命令，或委
    託之職務自體，或執行該職務所必要之行為，而不法侵害他人之權利者而言，即
    濫用職務或利用職務上之機會及與執行職務之時間或處所有密切關係之行為，其
    外觀在客觀上足認為與執行職務有關，而不法侵害他人之權利者，始有其適用，
    倘係受僱人個人之侵權行為而與執行職務無關，即與該條規定之要件不合。查：
    被告乙○○雖為被告明潘公司僱用之組裝組長，並駕駛車牌號碼ＱＪ─二三四九
    號廂型自用小客車接送員工上下班，堪認被告乙○○之駕駛交通車為其附隨之事
    務而屬執行被告明潘公司所委託之職務上行為，然本件車禍係發生於被告乙○○
    已完成載送員工下班後，自行返家後再欲外出理髮而從事其職務毫無關連之私人
    活動，致肇事端，業據被告乙○○於刑事及民事案件審理時迭次供明在卷，此由
    發生車禍之時間係在下午十七時五十分，已逾下班時間，且車禍當時車上並無其
    他明潘公司員工等事實可資為佐，堪認被告乙○○乃利用公餘所為，與執行職務
    無關，自難認已符合受僱人因執行職務不法侵害他人之權利此一要件，故原告主
    張被告明潘公司應依民法第一百八十八條第一項規定負連帶責任云云，與法不符
    ，尚難採信，應予駁回。
五、本件被告乙○○既因過失致發生損害，已如前述，則其對原告所生之損害，依民
    法第一百八十四條第一項前段、第一百九十三條第一項、第一百九十五條第一項
    之規定自應負賠償責任，原告依上開規定請求被告賠償損害，洵屬有據，茲就原
    告二人請求之准否，分別審酌如下：
（一）醫療費用及增加生活上必要支出部分：原告主張渠等於受傷後在醫院支出之醫
      藥費用分別為原告丙○○七萬一千一百元、原告丁○○○四萬六千六百一十五
      元等語，為被告乙○○所不爭，堪信為真實（至於被告乙○○所辯已為原告丙○○、丁○○○分別繳納六萬五千七百九十元、四萬零七百六十五元一節，容
      後計算）。又原告丙○○主張其增加生活上支出一萬八千七百零二元部分，亦
      為被告乙○○所不爭，並謂就原告增加生活上必要之支出部分願意負擔等語，
      故原告上開主張，洵屬正當，應予准許。
（二）喪失勞動能力部分：原告丙○○主張其在台灣省農田水利會九十一年度一至八
      月領有薪津七萬八千九百六十元，在柯振豐機器場九十一年度一至七月領有薪
      津一十五萬元等事實，業據證人柯振豐到庭結證屬實，且有台灣省農田水利會
      函、工作證明單等在卷可稽，堪信為真實，以此計算，原告於車禍前最近六個
      月平均月薪為三萬一千二百九十九元。又原告丙○○主張其因本件車禍已無工
      作能力，自案發時算至六十五歲退休時，尚有一十五年，故受有薪資損害五百
      八十八萬七千四百四十元等語，被告丙○○則辯稱：原告之殘障等級可參照保
      險公司認定標準等語。查原告丙○○因本件車禍受有左脛骨、跟骨骨折及足底
      皮膚缺損之傷害，經國泰產物保險公司認定屬於殘廢等級第十一級，有國泰世
      紀產物保險股份有限公司台中分公司函可稽，被告乙○○亦表示殘障等級可參
      照保險公司認定標準等語，則原告因本件車禍致受有上開傷害，依各殘廢等級
      喪失或減少勞動能力比例，認原告丙○○之殘廢等級第十一級減少勞動能力百
      分之三八‧四五。又依勞動基準法第五十四條第一項第一款規定，勞工強制退
      休年齡為六十歲，故原告得請求喪失勞動能力損害之期間應自發生車禍之日即
      九十一年八月二日起算至一百零一年七月二十五日即原告年滿六十歲之日止，
      該項期間為九年十一月二十三日，原告丙○○主張六十五歲始退休云云，容有
      誤會。而原告丙○○每月平均薪資為三萬一千二百九十九元，已如前述，則每
      年為三十七萬五千五百八十八元，以此金額計算喪失勞動能力損害，依霍夫曼
      計算法扣除中間利息後，原告得一次請求喪失勞動能力損害金額應為一百一十
      八萬五千一百二十七元（｛ (375588×7.0000000)＋[375588× (8.0000000
      －0.0000000)×327÷365]｝×38.45%＝0000000。元以下四捨五入）。原告丙○○於此範圍內之請求，洵屬有據，應予准許，其餘逾此範圍之請求，為無理
      由，應予駁回。
（三）非財產上之損害賠償部分：原告丙○○四十一年七月二十六日生，原告丁○○○四十三年五月二十五日生，原告二人均為國小畢業，目前無工作收入，無原
      告丙○○名下有房屋一棟及車輛一部，渠等身受此等傷害，精神上自感相當痛
      苦；被告乙○○學歷為國中畢業，現於明潘公司擔任組長，平均月收入約三萬
      餘元，名下有車輛一部，不動產有一棟房屋及一筆土地仍須繳納貸款，業據兩
      造陳明在卷，並歸戶財產查詢清單可憑，經審酌兩造之身分、地位、經濟狀況
      ，及原告傷害情形，認原告主張請求賠償慰撫丙○○二百萬元、丁○○○一百
      萬元等語，應以原告丙○○五十萬元、原告丁○○○三十五萬元為相當，逾此
      部分所為請求，尚嫌過高，應予駁回。
（四）綜上所述，原告等因本件車禍得請求被告賠償損害金額，原告丙○○部分，分
      別為醫療費用及增加生活上必要支出共八萬九千八百零二元、喪失勞動能力一
      百一十八萬五千一百二十七元、精神慰藉金五十萬元，合計一百七十七萬四千
      九百二十九元；原告丁○○○部分，醫療費用四萬六千六百一十五元，精神慰
      藉金三十五萬元，合計三十九萬六千六百一十五元。
六、被告乙○○另抗辯稱：本件車禍原告亦有過失等語。按損害之發生或擴大，被害
    人與有過失者，法院得減輕賠償金額，民法第二百十七條第一項定有明文。又按
    車輛行至無號誌之交岔路口，如同為直行車者，左方車應暫停讓右方車先行，道
    路交通安全規則第一百零二條第一項第二款亦著有明文。經查：原告丙○○騎乘
    機車附載原告丁○○○行經無號誌交岔路口，左方車未停讓右方車先行，其行為
    顯然有違道路交通安全規則第一百零二條第一項第二款之規定，自有過失，原告
    丁○○○為原告丙○○騎乘機車所附載，亦應承擔原告丙○○之過失。而台灣省
    彰化縣區車輛行車事故鑑定委員會鑑定結果，亦同此認定，有該會彰鑑字第九二
    ００九四號鑑定意見書在卷可佐，本院斟酌本件肇事情節，依其等過失之程度，
    減輕被告乙○○賠償金額百分之六十，故被告應賠償原告丙○○、丁○○○各為
    七十萬九千九百七十二元、一十五萬八千六百四十六元（0000000× (1－60%)
    =709972。396615× (1－60%) =158646。元以下四捨五入）。
七、另按保險人依強制汽車責任保險法規定給付之保險金，視為加害人或被保險人損
    害賠償金額之一部分；加害人或被保險人受賠償請求時，得扣除之，強制汽車責
    任保險法第三十條定有明文。經查：原告丙○○、丁○○○已因本件車禍分別領
    有強制汽車責任險給付二十八萬五千八百六十八元、七萬四千三百三十一元，業
    據證人即國泰人壽保險股份有限公司職員陳秋煌到庭結證明確，上開說明，原告
    分別受領之上開保險金，既視為加害人或被保險人損害賠償金額之一部分，均應
    自原告所請求賠償金額之範圍內扣除。故原告得請求賠償之金額扣除已領取之保
    險金後，原告丙○○、丁○○○得請求之金額分別為四十二萬四千一百零四元、
    八萬四千三百一十五元。又被告乙○○另辯稱：已為原告丙○○、丁○○○分別
    繳納六萬五千七百九十元、四萬零七百六十五元一節，為原告所不爭執，且有住
    院收據可憑，故再扣除被告乙○○已給付之上開金額後，原告丙○○得請求之金
    額為三十五萬八千三百一十四元，原告丁○○○得請求之金額為四萬三千五百五
    十元。
八、被告乙○○復辯稱無能力負擔賠償等語。按損害非因故意或重大過失所致者，如
    其賠償致賠償義務人之生計有重大影響時，法院得減輕其賠償金額。民法第二百
    一十八條固定有明文，惟究竟有何重大影響一節，仍應由賠償義務人復舉證之責
    。查原告原告丙○○、丁○○○分別得請求之金額為三十五萬八千三百一十四元
    、四萬三千五百五十元，已如前述，又被告乙○○之九十年度之所得為五十八萬
    三千零八十八元，名下有土地一筆價值三十六萬六千八百元、房屋一棟價值五十
    七萬元，有歸戶歸戶財產查詢清單、綜合所得稅結算申報書可稽，尚難認上開賠
    償金額並非對被告乙○○之生計有何重大影響，此外，被告乙○○雖辯稱其有貸
    款須繳納，且有家人生病應長期治療等語，然此等事實究竟對其生計有何影響，
    並未舉證以實其說，自不得遽依上開法文減輕被告乙○○之賠償金額，故被告乙○○上開抗辯，尚非可採。
九、從而，原告本於侵權行為損害賠償請求權，請求被告乙○○給付原告丙○○三十
    五萬八千三百一十四元，原告丁○○○四萬三千五百五十元，及自起訴狀繕本送
    達之翌日即九十二年五月二十八日起，均至清償日止，按年息百分之五計算之利
    息，為有理由，應予准許。原告其餘請求，均屬無據，應予駁回。
據上論結：本件原告之訴，為一部有理由，一部無理由，依民事訴訟法第七十九條、
第八十五條第一項但書，判決如主文。
中　　　華　　　民　　　國　　　九十三　　年　　　七　　　月　　 二 　　日
                        台灣彰化地方法院民事第一庭
~B法　　　官　陳弘仁
右為正本係照原本作成。
如不服本判決，須於判決送達後廿日內向本院提出上訴狀。
~B法院書記官　王振州
中　　　華　　　民　　　國　　　九十三　　年　　　七　　　月　　 二 　　日
